【裁判字號】    92,易,349
【裁判日期】    920724
【裁判案由】    竊盜
【裁判全文】
臺灣彰化地方法院刑事判決                          九十二年度易字第三四九號
    公  訴  人  臺灣彰化地方法院檢察署檢察官
    被      告  乙○○
    選任辯護人  黃興木律師
右列被告因竊盜案件，經檢察官聲請簡易判決處刑（九十二年度偵字第一九二二號）
，本院彰化簡易庭認不宜以簡易判決處刑，簽移本院改依通常程序審理，本院判決如
左：
    主      文
乙○○竊盜，累犯，處有期徒刑肆月，如易科罰金以佰元折算壹日。
    事      實
一、乙○○前已有多次竊盜前科紀錄，最近一次係於民國（下同）九十年間，因竊盜
    案件，經臺灣臺中地方法院判處有期徒刑四月確定，於九十年九月二十八日以易
    科罰金執行完畢。又其因於十九歲時曾發生重大車禍，致其產生情緒障礙及衝動
    控制力不佳等病症，於九十二年二月二十四日上午十一時五十分許，因上開病症
    發作致其難以自制其行為而處於精神耗弱之狀態下，乃意圖為自己不法之所有，
    以電話向甲○○佯稱有三名外籍新娘欲燙髮，要求甲○○派人前至彰化基督教醫
    院帶路，甲○○出發前往約定地點後，乙○○又撥打電話至甲○○所經營之美髮
    店裡告知之前所約定之地點有誤，致美髮店裡惟一之店員又匆忙離開美髮店找尋
    甲○○，乙○○遂趁美髮店裡僅留有一小孩之際，侵入甲○○設於彰化縣彰化市
    ○○里○○路一五六號之美髮店內（侵入住宅部分未據告訴），徒手竊取甲○○
    所有之銀色小皮包一只（內有新台幣（下同）一萬二千元，起訴書誤載尚有信用
    卡五張、銀行存摺三本及身分證等物），得手後正欲離去之際，恰甲○○因覺約
    定地點有相當之距離，乃返回店裡欲騎乘機車前往時，為甲○○當場逮獲，並報
    警處理。
二、案經彰化縣警察局彰化分局報請臺灣彰化地方法院檢察署檢察官偵查後，聲請簡
    易判決處刑，由本院改依通常程序審理。
    理  由
一、查檢察官聲請以簡易判決處刑之案件，經法院認為有刑事訴訟法第四百五十一條
    之一第四項但書之情形者，應適用通常程序審判之，同法第四百五十二條定有明
    文。本院認本件有刑事訴訟法第四百五十一條之一第四項但書之情形，不得以簡
    易判決處刑，應適用通常程序審理之，合先敘明。
二、右揭事實，業據被告乙○○於警、偵訊中及本院調查、審理時坦承不諱，核與被
    害人甲○○於警訊中及本院調查時之指訴，情節相符，並有贓物認領保管單一紙
    、照片四張附卷可資佐證。本件事證明確，被告犯行洵堪認定。
三、核被告所為，係犯刑法第三百二十條第一項之竊盜罪。查被告曾因竊盜案件，經
    臺灣臺中地方法院判處有期徒刑四月確定，於九十年九月二十八日以易科罰金執
    行完畢等情，此有臺灣彰化地方法院檢察署刑案資料查註紀錄表及臺灣高等法院
    被告全國前案紀錄表各一份附卷可稽，並經本院調取臺灣臺中地方法院檢察署九
    十年度偵字第九０００號乙○○竊盜案全卷，核閱屬實，其受此有期徒刑之執行
    完畢後，五年以內再犯有期徒刑以上之本罪，為累犯，應依刑法四十七條規定加
    重其刑。又查被告曾於十九歲時發生重大車禍，頭部受傷，自此以後，被告即變
    得易怒、記性差，並偶有癲癇、失神及衝動性行為發生，經送醫檢查，被告有輕
    微腦波異常之現象，及大腦顳葉癲癇症之診斷，雖於省立朴子醫院持續治療，然
    其症狀並無明顯改善，仍有情緒障礙及衝動控制力不佳等病症發作，並致其難以
    自制其行為，故推斷其案發當時應係受上開病症發作影響而致其難以自制其行為
    ，其當時之精神狀態應已達精神耗弱之程度，有秀傳紀念醫院九十二年六月十六
    日（九二）明秀醫字第九二０八一二號函檢送之精神鑑定報告一份附卷可憑（附
    於本院卷第七十七頁至第八十一頁），本院復參以被告確自八十二年間起至九十
    二年間止，數十次至省立朴子醫院精神科求診，於九十二年二月十日、同年三月
    三日及同年四月七日又因病情復發多次至省立朴子醫院精神科門診進行治療，並
    因器質性精神病領有中央健康保險局核發之重大傷病免自行部分負擔證明卡，此
    有全民健康保險證明卡，及本院向行政衛生署朴子醫院函調被告之病歷資料影本
    各一份在卷可按（附於本院卷第三十六頁至第七十三頁），足認被告確實罹患有
    精神疾病，且其病症於九十二年二月間亦確有復發之情況，故其行為時之精神狀
    態，應已達精神耗弱之狀態無訛，爰依刑法第十九條第二項之規定，減輕其刑，
    並依法先加後減之。爰審酌被告係因精神疾病致其不能自制而竊取他人財物、且
    其係誘騙店員外出後，趁店內無人看管之際入內行竊，犯罪手段尚屬平和、所生
    危害亦尚非甚大，且已將所竊得之財物全數歸還予被害人，暨考量其已有多次竊
    盜前科（參前案紀錄表），素行不佳，其智識程度、生活狀況及犯後坦承犯行之
    態度等一切情狀，量處如主文所示之刑，以示懲儆，並諭知易科罰金之折算標準
    。另被告因精神耗弱而減輕其刑，雖依上開精神鑑定報告之建議：認被告應持續
    接受更積極之精神科專業治療以矯正其不穩定之精神病症及偏差行為等語，然被
    告現於省立朴子醫院及臺中榮民總醫院接受治療，被告之夫陳振崑亦於本院審理
    時陳稱：被告平常很正常，但發作起來情緒很難控制，因為伊要工作，無法隨時
    照顧被告，但伊現在已儘量將被告帶在身邊照顧，讓她跟著伊上下班等語（見本
    院卷第九十九頁筆錄），顯見被告家屬除已積極安排被告接受精神科治療外，更
    加強對其之看護，足認被告已受有妥善之照料，本院尚無併依刑法第八十七條第
    二項之規定，諭知於刑之執行完畢或赦免後，令入相當處所施以監護之必要，附
    此敘明。
據上論斷，應依刑事訴訟法第四百五十二條、第二百九十九條第一項前段、刑法第三
百二十條第一項、第十九條第二項、第四十七條、第四十一條第一項前段，罰金罰鍰
提高標準條例第一條前段、第二條，量處如主文所示之刑。
本案經檢察官鮑慧忠到庭執行職務。
中      華      民      國    九十二    年      七月    二十四    日
                               臺灣彰化地方法院刑事第一庭
                                     審判長法官  葉  榮  郎
                                     法      官  陳  秋  錦
                                     法      官  簡  璽  容
右正本證明與原本無異。
如不服本判決，應於判決送達後十日內向本院提出上訴狀( 須附繕本 )。
告訴人或被害人對於判決如有不服具備理由請求檢察官上訴者，其上訴期間之計算係
以檢察官收受判決正本之日期為準。
                                     法院書記官  王  惠  嬌
中      華      民      國    九十二    年      七      月    二十四    日
刑法第三百二十條第一項
意圖為自己或第三人不法之所有，而竊取他人之動產者，為竊盜罪，處五年以下有期
徒刑、拘役或五百元以下罰金。
意圖為自己或第三人不法利益，而竊佔他人之不動產者，依前項之規定處斷。
前二項之未遂犯罰之。


司法院資訊處製作；財團法人民間司法改革基金會備份。
